【裁判字號】    99,台上,2875
【裁判日期】    990513
【裁判案由】    違反毒品危害防制條例
【裁判全文】
最高法院刑事判決            九十九年度台上字第二八七五號
上  訴  人  甲○○
選任辯護人  林淑惠律師
上列上訴人因違反毒品危害防制條例案件，不服台灣高等法院中
華民國九十七年四月十八日第二審更審判決（九十七年度上更(一)
字第二六號，起訴案號：台灣台北地方法院檢察署九十三年度偵
字第一三三三八號），提起上訴，本院判決如下：
    主  文
原判決撤銷，發回台灣高等法院。
    理  由
本件原判決撤銷第一審不當之科刑判決，改判仍論處上訴人甲○
○販賣第三級毒品罪刑，固非無見。
惟查：(一)、科刑之判決書，須將認定之事實於事實欄內詳為記載
，然後於理由內說明其所憑之依據及認定之理由，使事實與理由
兩相一致，方為適法；倘事實之記載與理由之敘述不相符合，即
屬理由矛盾，其判決為當然違背法令。原判決事實欄係記載：「
甲○○明知第三級毒品愷他命（KETAMINE，俗稱Ｋ他命）非經許
可不得販賣，仍竟意圖營利，於民國九十三年一月底以其向大眾
電信公司承租 PHS門號0000000000號之行動電話及另
一具（門號）0000000000號行動電話（GSM ），撥打
王志芃（另案審理中）使用之（門號）0000000000、
0000000000號行動電話，約定以每公克新台幣（下同
）五百元之價格向王志芃販入五十公克愷他命，總價二萬五千元
，並於同年二月間某日，在台北市中山區○○○路二八六號十二
樓王志芃住處完成交易後，伺機販出」等情，但理由內則引用上
訴人於警詢所供：「（你所販賣的毒品是從何而來？）向綽號『
阿炮』之男子約在林森三店錢櫃ＫＴＶ」、「（阿炮電話是00
00000000、0000000000？）對」、「（你說
你是在九十二年十一月開始至九十三年二月止，都是以0000
000000電話聯絡綽號『阿炮』之男子王志芃？）對」、「
（是否就是這個『王志芃』《出生日期：六十八年八月十三日、
身分證字號Ｚ000000000、住家地址台北市中山區○○
○路二八六號十二樓，電話號碼0000000000、000
0000000》）？對」、「（他就是販賣毒品給你的人嗎？
如果是你就簽名蓋章！）是」、「（住在台北市中山區○○○路
二八六號十二樓，你都是到那去拿的？）對」、「（你都是打電
話給他，然後去他家拿？拿多少？）對。五十公克Ｋ他命，二萬
五千元」、「（你是約在那裡買的？你一次都是買五十公克，價
值二萬五千元？）約在他住家。對」等語，資為論罪之部分證據
（見原判決第六頁第十九行至第七頁第五行）。關於上訴人究係
於九十三年一月底與王志芃約定購買愷他命，並於同年二月間某
日在王志芃住處完成該筆毒品交易一次抑係自九十二年十一月間
起至九十三年二月間止，在王志芃住處向王志芃購買愷他命多次
，事實之記載與理由之敘述，不相一致，自嫌理由矛盾。(二)、原
判決以警方持台灣台北地方法院核發之搜索票，於九十三年四月
六日晚上八時三十分起至同晚十時二十分止，在上訴人位於台北
市○○區○○街一三二號六樓住處，查扣白色粉末二瓶及上訴人
所有其上殘留量微無法秤重之愷他命之鐵盤一個、小湯匙一支、
分裝罐十九個、分裝袋十三個及罐蓋七十六個、空分裝袋三百零
七個等物，而該白色粉末二瓶，經台北市政府警察局鑑定結果，
確屬愷他命，淨重一．六０公克，衡情前開鐵盤、小湯匙、分裝
罐、分裝袋、罐蓋及空分裝袋，均係與販賣、分裝有關，據謂前
揭扣案物品均足作為不利於上訴人本件販賣第三級毒品犯行之佐
證（見原判決第九頁第十六行至第二十七行）。然依卷附筆錄所
載，上訴人於警詢時即已供稱：「（警方查獲的前開十一件證物
各為何人所有？作何用途？）都是我所有；Ｋ他命是我所施用；
一粒眠是我用來當安眠藥的；鐵盤是我將Ｋ他命磨粉吸食用的工
具；小湯匙是用來攪Ｋ他命的；筆管跟吸管是用來當吸食Ｋ他命
用的；Ｋ他命罐是我吸食完後剩下；Ｋ他命蓋也是吸食後剩下的
；空分裝袋是我用來裝一些健康食品藥丸……也用來裝一些小飾
品的……」（見偵字第一三三三八號卷第二十四頁反面），其後
於偵查中又稱：「（你購買Ｋ他命……目的為何？）自己施用」
（見核退字第二００三號卷第五頁），嗣於第一審及原審更審前
復稱：「分裝袋是之前我有賣小飾品，一買壹包就很多」、「分
裝罐是別人請我毒品的時候用完沒丟掉，留在家裡的」、「毒品
是我自己吸食用，鐵盤、小湯匙等是我自己吸食用工具」（見第
一審卷第八十二頁反面、第八十三頁；原審上訴字卷第五十二頁
）。參酌扣案之前開分裝罐、分裝袋、罐蓋內，均僅留存無法秤
重之愷他命殘渣（見偵字第一三三三八號卷第十三頁所附扣押物
品目錄表），似為曾裝過愷他命而經用罄之物。則上訴人前開所
辯，似尚非全然無據。實情為何？攸關事實之認定及法律之適用
，自應詳予調查，原審未進一步予以究明，遽謂前開扣案之鐵盤
、小湯匙，分裝罐、分裝袋、罐蓋及空分裝袋，均係供上訴人販
賣愷他命所用之物，即嫌速斷而難昭折服。又第三審法院應以第
二審判決所確認之事實為判決基礎，刑事訴訟法第三百九十四條
第一項前段定有明文。原判決上述之違背法令，影響於事實之確
定，本院無可據以為裁判，仍應將原判決撤銷，發回原審法院更
為審判。原判決理由說明不另為無罪諭知部分，基於審判不可分
原則，應併予發回。
據上論結，應依刑事訴訟法第三百九十七條、第四百零一條，判
決如主文。
中    華    民    國  九十九  年    五    月   十三   日
                      最高法院刑事第六庭
                          審判長法官  謝  俊  雄
                                法官  陳  世  雄
                                法官  魏  新  和
                                法官  吳  信  銘
                                法官  徐  文  亮
本件正本證明與原本無異
                                      書  記  官
中    華    民    國  九十九  年    五    月   十八   日
                                                      Ｅ

司法院資訊處製作；財團法人民間司法改革基金會備份。
